【裁判字號】    99,家抗,5
【裁判日期】    990415
【裁判案由】    選任失蹤人財產管理人
【裁判全文】
臺灣雲林地方法院民事裁定               99年度家抗字第5號
抗  告  人  國有財產局中區辦事處雲林分處
代  表  人  丙○○
非訟代理人  乙○○
相  對  人  偉盟工業股份有限公司
代  表  人  甲○○
關  係  人  丁○○
上列抗告人因選任失蹤人財產管理人事件，對於民國99年1 月21
日本院第一審裁定（99年度財管字第5 號），提起抗告，本院第
二審合議庭裁定如下：
    主  文
原裁定廢棄。
選任丁○○為失蹤人戊○（男、明治3 年11月22日即民國前42年
11月22日出生、最後住所：斗六廳溪洲堡麻園庄386 番地）之財
產管理人。
聲請及抗告程序費用共新臺幣貳仟元由相對人負擔。
    理  由
一、抗告意旨略以：相對人應善盡查證責任，確實釐清其有無法
    定順位財產管理人前，不宜驟選任抗告人為財產管理人；再
    者，抗告人各項國產業務案量繁多，且機關內並無專責承辦
    此類財產管理人案件之法制人員編制，致眾多類似案件均已
    經辦三年以上，仍無法辦結，如若類似案件，實宜委由當地
    專任律師或其他專業代理人協助辦理為優。故為利本案後續
    財產管理職務之進行，爰請求廢棄原裁定，另行選任其他適
    當之財產管理人等語。
二、相對人（即原審聲請人）於原審聲請意旨略以：相對人與失
    蹤人戊○共有座落於雲林縣莿桐鄉○○段第1126、1127、
    1128地號等3 筆土地，相對人為辦理共有土地分割事宜時，
    發現土地謄本上雖登載失蹤人之住所為雲林縣莿桐鄉麻園村
    385 號，然經相對人向雲林縣莿桐鄉戶政事務所申請查覆失
    蹤人之相關戶籍資料，經上開機關告以「有關戊○於明治41
    年01月26日自斗六廳溪洲堡園庄三百八十六番地分戶，分
    戶後究遷往何址，本所現有日據時期戶口調查簿均無資料。
    」等語，而無法查出戊○存歿或其他之遷徙接續資料，且共
    有之上開土地目前亦無人管理，又無法依非訟事件法第109
    條第1 項定其財產管理人，相對人為前揭土地之共有人，爰
    以利害關係人之身分，依同條第2 項之規定，並考量可能涉
    及無人繼承問題，建請選任財政部國有財產局臺灣中區辦事
    處雲林分處為失蹤人之財產管理人等語。
三、按失蹤人失蹤後，未受死亡宣告前，其財產之管理，依非訟
    事件法之規定，民法第10條定有明文。而失蹤人未置財產管
    理人者，其財產管理人依(一)配偶、(二)父母、(三)成年子女、(四)
    與失蹤人同居之祖父母、(五)家長等順序定之；不能依前項規
    定定財產管理人時，法院得因利害關係人或檢察官之聲請，
    選任財產管理人，亦為非訟事件法第109 條第1 、2 項所明
    定。次按所謂失蹤係指失蹤人離去其最後住所或居所，陷於
    生死不明之狀態而言（最高法院民國85年度臺抗字第328 號
    裁定意旨參照）。
四、經查：相對人（即原審聲請人）主張其與失蹤人共有前揭土
    地，然失蹤人業已失蹤不知去向之狀態，業據其提出土地登
    記謄本、戶籍謄本、雲林縣莿桐鄉戶政事務所99年1 月6 日
    第0990000022號函等件為證，自堪信為真實。復經本院綜觀
    本件卷證資料，均查無非訟事件法第109 條第1 項之法定財
    產管理人可管理失蹤人之財產。又相對人與失蹤人既為上開
    土地之共有人，相對人就前揭土地之處分自有利害關係，是
    其向本院聲請選任失蹤人之財產管理人，揆諸前揭法條規定
    ，為有理由，應予准許。
五、本院審酌關係人丁○○為相對人建議人選，其現職為地政士
    ，具相關法律專業知識及執業經驗，應有能力管理失蹤人之
    財產，其復同意願為本件之財產管理人，此有同意書、考試
    院考試及格證書影本等件在卷可稽，故選任丁○○為失蹤人
    之財產管理人。原審未及酌量相對人嗣後提出之其他適任人
    選，較之公務負擔繁重之抗告人為宜，容有未當，應予廢棄
    ，並裁定如主文所示。
六、據上論結，本件抗告為有理由，爰依非訟事件法第21條第2
    項、第44條、第46條，民事訴訟法第492 條、第78條，裁定
    如主文。
中    華    民    國    99    年    4     月    15    日
                  家事法庭  審判長  法  官  林秋火
                                    法  官  吳基華
                                    法  官  黃瑞井
以上正本係照原本作成。
本裁定除以其適用法規顯有錯誤為理由，並經本院許可外，不得
再抗告。如提再抗告，應於收受本裁定後10日內，向本院提出再
抗告狀，並繳納再抗告裁判費新臺幣1,000 元。
中    華    民    國    99    年    4     月    15    日
                                    書記官  鄭國銘

司法院資訊處製作；財團法人民間司法改革基金會備份。
